臺灣高等法院刑事裁定
110年度毒抗字第400號
抗  告  人  
即  被  告  杜明達



上列抗告人因違反毒品危害防制條例案件，經檢察官聲請送觀察
、勒戒，不服臺灣新北地方法院中華民國110年1月19日（110 年
度毒聲字第167號），提起抗告，本院裁定如下：
    主  文
抗告駁回。
    理  由
一、抗告意旨略以：抗告人即被告於民國109年1月15日經警採尿
    送驗呈陽性反應，並經雲林地檢依刑事訴訟法第253條之2第
    1項第6、8款規定為附命緩起訴處分，在檢察官採行附命緩
    起訴方式後，自不能改採觀察勒戒之處遇方式，裁定即有未
    洽等語。
二、檢察官聲請意旨略以：被告甲○○基於施用第二級毒品之犯意
    ，㈠於109年1月12日6時許，在臺北市○○區○○街00號3 樓前居
    處內，以將第二級毒品甲基安非他命置於玻璃球吸食器內燒
    烤後，吸食其產生煙霧之方式，施用第二級毒品甲基安非他
    命1次，嗣於109年1月15日13時20分許，在臺北市○○區○○街0
    0○0號前為警攔查，且經警對其採尿送驗，結果呈安非他命
    、甲基安非他命陽性反應。㈡於109年9月20日19時許，在新
    北市○○區○○路000號1樓前居處內，以將第二級毒品甲基安非
    他命置於玻璃球吸食器內燒烤後，吸食其產生煙霧之方式，
    施用第二級毒品甲基安非他命1次，嗣於翌（21）日7時20分
    許，在新北市板橋區中正路與環河西路口為警攔查，且經警
    對其採尿送驗，結果呈安非他命、甲基安非他命陽性反應。
    被告於前案經觀察、勒戒執行完畢後，又屢因施用毒品案件
    經法院判決罪刑確定，且因案於107年11月20日假釋出監後
    ，再犯上開施用毒品案件，足見其並未戒絕毒癮，顯有無法
    完成緩起訴處分應遵守事項之情事，爰依毒品危害防制條例
    第20條第3項、第1項及觀察勒戒處分執行條例第3條第1項規
    定，聲請裁定將被告送勒戒處所觀察、勒戒等語。
三、按毒品危害防制條例於108年12月17日修正，並於109年1月1
    5日公布，該條例第20條第3項自公布後6個月施行（毒品危
    害防制條例第36條後段參照），修正前毒品危害防制條例第
    20條第3項規定：「依前項規定為觀察、勒戒或強制戒治執
    行完畢釋放後，5年後再犯第10條之罪者，適用本條前2項之
    規定。」，修正後毒品危害防制條例第20條第3項則規定：
    「依前項規定為觀察、勒戒或強制戒治執行完畢釋放後，3 
    年後再犯第10條之罪者，適用前2項之規定。」；又108年12
    月17日修正之條文施行前犯第10條之罪，於修正施行後，依
    下列規定處理：二、審判中之案件，由法院或少年法院（地
    方法院少年法庭）依修正後規定處理（毒品危害防制條例第
    35條之1第2款前段參照）。
四、又按犯毒品危害防制條例第10條之罪者，檢察官應聲請法院
    裁定，或少年法院（地方法院少年法庭）應先裁定，令被告
    或少年入勒戒處所觀察、勒戒，其期間不得逾2月，毒品危
    害防制條例第20條第1項定有明文。前開觀察、勒戒之規定
    ，乃導入一療程觀念，針對受處分人將來之危險所為預防、
    矯治措施之保安處分，目的係在戒除行為人施用毒品身癮及
    心癮之措施，以達教化與治療之目的，其立法意旨在幫助施
    用毒品者戒毒，性質非屬懲戒行為人。另按所謂戒癮治療計
    畫（即美沙酮替代療法），係法務部基於防制毒品危害之刑
    事政策與毒品危害防制條例第24條鑑於對於若干施用毒品者
    若僅施以徒刑不足以斷絕毒癮之規範本旨，乃令檢察機關與
    行政院衛生署合作，由檢察官審酌個案情形，援引毒品危害
    防制條例第24條，改以緩起訴處分方式轉介毒品施用者前往
    醫療院所治療。惟是否給予被告為附命完成戒癮治療之緩起
    訴處分，事屬檢察官之職權，除有違法或明顯濫權之情事外
    ，非法院所得實質審查。　　
五、經查：
  ㈠被告於檢察事務官詢問、偵訊時分別坦承有前述2次施用第二
    級毒品甲基安非他命犯行，且其先後為警查獲後所採得之尿
    液檢體，經分別檢送臺灣尖端先進生技醫藥股份有限公司、
    台灣檢驗科技股份有限公司濫用藥物台北實驗室檢驗結果，
    發現均確呈安非他命類（安非他命、甲基安非他命）陽性反
    應，有臺灣尖端先進生技醫藥股份有限公司109年2月4 日濫
    用藥物檢驗報告、台灣檢驗科技股份有限公司濫用藥物台北
    實驗室109年11月4日濫用藥物檢驗報告、臺北市政府警察局
    偵辦毒品案件尿液檢體委驗單、勘察採證同意書、新北市政
    府警察局受採集尿液檢體人姓名及檢體編號對照表、新北市
    政府警察局海山分局尿液檢體採證同意書各1件在卷可稽（
    見臺灣臺北地方檢察署109年度毒偵字第792號影卷第13、21
    、23頁；臺灣新北地方檢察署109年度毒偵字第6694號影卷
    第17至21、38頁），堪認被告前開任意性自白核與事實相符
    ，被告上開2次施用甲基安非他命犯行，均可認定。
　㈡被告甲○○前曾因施用毒品案件，經依臺灣臺北地方法院89年
    度訴緝第70號裁定送觀察、勒戒後，認無繼續施用毒品之傾
    向，於89年6月14日執行完畢釋放出所，並經臺灣臺北地方
    法院以89年度訴緝第70號判決判處免刑確定，其後未再受任
    何觀察、勒戒或強制戒治之執行，有本院被告前案紀錄表在
    卷可考。是本件被告所為（109年1月12日、同年9月20日）
    距其最近一次因施用毒品經觀察、勒戒執行完畢之日即89年
    6月14日已逾3年，依上開說明，即應再令觀察、勒戒。
　㈢被告本案雖曾經移轉管轄至其住所地之雲林地方檢察署，經
    檢察事務官詢問其是否同意自費參加戒癮治療，且告知需先
    至指定之醫療院所戒癮治療之評估，經被告同意，並於指定
    之時、日至指定地點完成評估，有雲林地方檢察署109年5月
    4日詢問筆錄、臺灣雲林地方檢察署緩起訴處分被告同意參
    與毒品戒癮治療應行注意事項具結書、國立臺灣大學醫學院
    附設醫院雲林分院109年5月21日臺大雲分精字第1091003827
    號函在卷可稽（見臺灣雲林地方檢察署109年毒偵字第433 
    號影卷第25至31頁），其後因被告將居所遷往新北市，且希
    望轉至北部完成戒癮治療，致無法繼續臺大醫院雲林分院完
    成戒癮治療及至雲林地方檢察署觀護人室接受輔導及採尿，
    遂由檢察事務官於109年7月13日當庭告知無法諭知緩起訴之
    原因，有該次詢問筆錄在卷可左（見同上卷第39、40頁），
    則被告於雲林地方檢察署檢察官偵查後，檢察官並未有何附
    命完成戒癮治療之緩起訴處分，被告抗告意旨所陳曾有緩起
    訴處分乙節，容有誤會。
　㈣本院審核上開卷證資料，認原審依檢察官之聲請，裁定抗告
    人施用第二級毒品，應送勒戒處所觀察、勒戒，經核並無不
    合。抗告人並未提出任何證據證明其係於犯罪未發覺前，已
    自動向行政院衛生署指定之醫療機構請求治療，自無毒品危
    害防制條例第21條第1項規定適用之餘地。又毒品危害防制
    條例第24條規定，檢察官是否給予被告戒癮治療之機會，屬
    檢察官之職權，且本件檢察官聲請時認被告屢因施用毒品案
    件經法院判決罪刑確定，且於假釋出監後，再犯本案施用毒
    品案件，足見其並未戒絕毒癮，顯有無法完成緩起訴處分應
    遵守事項之情事，此非本院所得審酌之事項。本件抗告意旨
    主張檢察官已同意其附命完成戒癮治療之緩起訴，而不得觀
    察、勒戒等情，自屬無據。本件抗告為無理由，應予駁回。
據上論斷，應依刑事訴訟法第412條，裁定如主文。　　
中　　華　　民　　國　 110　　年　　 3　　月　　23　　日
　　　　　　　　　刑事第十七庭  審判長法　官  鄭水銓
　　　　　　　　　　　　　　　　　　  法　官  李世華
　　　　　　　　　　　　　　　　　　  法　官  黃雅芬
以上正本證明與原本無異。
不得再抗告。
                                      書記官  鄭雅云
中　　華　　民　　國　　110 　年　　3 　　月　　25　　日